臺灣高雄地方法院交通事件裁定　　　 100年度交聲字第2249號
原處分機關　高雄市政府交通局
異　議　人　黃重凱
即受處分人
上列異議人即受處分人因違反道路交通管理處罰條例案件，對於
高雄市政府交通局民國100 年11月3 日所為之處分（原處分案號
：高市交裁字第裁32-B00000000號）聲明異議，本院裁定如下：
    主  文
異議駁回。
    理  由
一、原處分機關略以：異議人即受處分人（下稱異議人）黃重凱
    於民國100 年9 月2 日19時38分許，騎乘車牌號碼EHS-302
    號輕型機車，行經高雄市○○路與修文街口處時，因「闖紅
    燈（西往東）」之違規事由，經高雄市政府警察局前鎮○○
    ○○路派出所員警當場製單舉發，異議人於期限內提出申訴
    ，經原處分機關函詢舉發單位查明無誤後，遂於100 年11
    月3 日以高市交裁字第裁32-B00000000號裁決書，依道路交
    通管理處罰條例第53條第1 項規定，裁處異議人罰鍰新臺幣
    （下同）1,800 元，並依同條例第63條第1 項第3 款（漏引
    第3 款）規定，記違規點數3 點等語。
二、異議意旨略以：伊於上揭時、地遭警攔停後，警員稱伊闖紅
    燈，然伊並未闖紅燈，伊要求警察提出證據，警察說他說了
    算，伊不服警員如此的執勤方式，請求提出證據證明伊當時
    有違規闖紅燈云云。
三、按汽車駕駛人，行經有燈光號誌管制之交岔路口闖紅燈者，
    處1,800 元以上5,400 元以下罰鍰，並應記違規點數3 點，
    道路交通管理處罰條例第53條第1 項、第63條第1 項第3 款
    分別定有明文。又機器腳踏車駕駛人，行經有燈光號誌管制
    之交岔路口闖紅燈，於應到案期限內繳納或到案聽候裁決者
    ，統一裁罰基準為1,800 元，違反道路交通管理事件統一裁
    罰基準表亦規定甚明。
四、經查：
  (一)本件異議人於100 年9 月2 日19時38分許，騎乘車牌號碼EH
    S-302 號輕型機車，行經高雄市○○路與修文街口處時，因
    行經有燈光號誌管制之交岔路口闖紅燈（一德路西往東方向
    ）之違規事實，遭高雄市政府警察局前鎮○○○○路派出所
    員警當場舉發等情，有高雄市政府警察局高市警交字第B000
    00000 號舉發違反道路交通管理事件通知單、高雄市政府警
    察局前鎮分局100 年10月12日高市警前分交字第1000024405
    號函各1 份在卷可稽（見本院卷第17頁、第13-14 頁）。
  (二)按道路交通管理處罰條例第7 條第1 項規定：「道路交通管
    理之稽查、違規之紀錄，由交通勤務警察，或依法令執行交
    通稽查任務之人員執行之」，而警察為維持交通秩序，依法
    執行職務，立場應是客觀公正，且警員係屬司法警察人員之
    一份子，應深切明白出庭作證具結後，應據實陳述之義務及
    如有偽證應受處罰之嚴重後果。查，證人即舉發員警高宸毅
    於本院100 年11月30日調查時到庭結證稱：舉發前我騎著機
    車沿著一德路由東往西方向行駛，在一德路與修文街的交岔
    路口，我在那邊等紅燈，我看到異議人由一德路對向西往東
    的方向騎過來，因為我在路口等紅燈，所以我對於路口的交
    通號誌、車流狀況辨識的非常清楚，異議人是在紅燈狀況下
    直駛過去，異議人通過路口的時候，我還一再確認當時之交
    通號誌是紅燈，並不是剛要變燈之情形，我才回頭去攔停異
    議人，我攔停到異議人的地方，距離下一個路口，就是復興
    路口與一德路口，還有一段距離，但並沒有到幾百公尺那麼
    長，一定會有距離，因為異議人是在行進間，我從確認燈號
    到回頭加速去攔停異議人，雖然有一定的距離，但沒有到幾
    百公尺那麼遠，我當時在現場第一句話就已經告訴異議人他
    闖紅燈等語（見本院卷第22頁以下），矧諸證人高宸毅與異
    議素不相識，亦無怨隙，復經到庭具結作證，應無甘冒自身
    觸犯偽證罪之風險而設詞攀誣異議人之理；又交通員警對親
    睹之違規事實製單舉發，就其事實之證明，本為證人，如無
    具體事證足證其有偏頗或失實之虞，已難恣意否定其指證即
    舉發之真正；況其舉發行為兼有公務員基於職務上權力，依
    法就特定之具體事件所為具公法上效果之單方行政行為之性
    質，基於公務員為公法上行為具有公信力之原則，該行政處
    分當可認為真正，其據以依法處分之事實認定亦為真正無誤
    ；且證人高宸毅就當時之舉發狀況，均能清楚且連續證述，
    內容並無前後矛盾之處。從而，異議人本件違規事實，既據
    執勤員警高宸毅親睹無誤後始予舉發在案，又無任何證據足
    資證明員警有捏造或誤認事實而違法取締之情事，則員警本
    其維護交通秩序、安全職責所為之舉發，自應受到合法、正
    確之推定。是以，本件異議人於前開時間、地點騎乘輕型機
    車闖紅燈之違規情事，應堪認定。
  (三)又依道路交通管理處罰條例或相關法規並未規定要求執勤警
    員於舉發交通違規案件時，應以錄音、錄影或其他方式蒐證
    為之。再按「道路交通管理之稽查、違規紀錄，由交通勤務
    警察，或依法令執行交通稽查任務人員執行之」，為道路交
    通管理處罰條例第7 條第1 項所明定，細繹該條文之立法意
    旨，當係考量違反道路交通管理處罰條例之違規行為往往係
    在瞬間發生，而為交通勤務警察執行勤務時恰巧目睹，事實
    上不便立即以攝影、錄影器材取證之情形所在多有，且違規
    事實由人之感官即可充分判定，非必以科學儀器始能偵測得
    知，為達維護交通秩序、安全之行政目的，故特別立法賦予
    勤務警察得當機處分之權限。是本件執行取締勤務之警員，
    以其親身經歷之舉發過程，於法院到庭具結後以證人身分接
    受訊問，而就行為人違規事實加以證述，法院自得衡量審酌
    其證詞之證明力高低後，採其證言作為認定判斷之基礎。本
    院衡以證人高宸毅係親見異議人之違規事實，較諸異議人否
    認有違規之事實，應以證人高宸毅所證較為真實可信，是縱
    證人高宸毅未能及時以錄影設備攝錄異議人之違規行為，亦
    無不影響認定異議人有騎乘上開機車於前開時、地闖紅燈之
    違規事實，異議人所辯本件並無錄影光碟或證據以資證明其
    有闖紅燈之違規行為云云，自屬無理由。
五、綜上所述，異議人既於上開時、地有駕車行經有燈光號誌管
    制之交岔路口闖紅燈之違規事實存在，則原處分機關依道路
    交通管理處罰條例第53條第1 項、第63條第1 項第3款 （漏
    引第3 款）之規定，裁處異議人罰鍰1,800 元，並記違規點
    數3 點，核無違誤，本件異議為無理由，應予駁回。
六、據上論斷，應依道路交通管理處罰條例第87條第2 項、道路
    交通事件處理辦法第18條，裁定如主文。
中    華    民    國   100    年    12    月    15    日
                  交通法庭    法  官     何秀燕
以上正本證明與原本無異。
如不服本裁定，應於收受送達後5 日內向本院提出抗告狀。
中    華    民    國   100    年    12    月    15    日
                              書記官     蔡蓓雅